ACORDAO-COMPLETO-2418075

ACÓRDÃO 7977/2020 ATA 24/2020 - PRIMEIRA CÂMARA

VISTOS, relatados e discutidos estes autos de embargos de declaração opostos contra os termos do Acórdão 6313/2020-TCU-Primeira Câmara,
ACORDAM os Ministros do Tribunal de Contas da União, reunidos em sessão da Primeira Câmara, diante das razões expostas pelo relator e com fundamento no art. 34 da Lei 8.443/1992, em:
9.1. receber os presentes embargos de declaração para, no mérito, os acolher, com efeitos infringentes;
9.2. considerar legal a concessão de aposentadoria à interessada e tornar insubsistentes, em relação à sua pessoa, os subitens 9.1, 9.2 e 9.3 do Acórdão 6314/2020-TCU-Primeira Câmara.

EMBARGOS DE DECLARAÇÃO EM PROCESSO DE APOSENTADORIA.

Primeira Câmara

Universidade Federal do Triângulo Mineiro.

3. Interessados/Responsáveis/Recorrentes:
3.1. Interessados: Márcia Maria Mendonça (XXX.839.336-XX)
3.2. Recorrente: Marcia Maria Mendonca (XXX.839.336-XX).

13.1. Ministros presentes: Walton Alencar Rodrigues (Presidente), Benjamin Zymler (Relator), Bruno Dantas e Vital do Rêgo.
13.2. Ministros-Substitutos presentes: Augusto Sherman Cavalcanti e Weder de Oliveira.

BENJAMIN ZYMLER

Ministro Benjamin Zymler.

Trata-se de embargos de declaração opostos pela sra. Márcia Maria Mendonça contra os termos do Acórdão 6313/2020-TCU-Primeira Câmara, por meio do qual seu ato de aposentadoria no cargo de Médico foi considerado ilegal.
2. Em apertada síntese, alega que a deliberação foi omissa quanto à consideração do tempo de atividade insalubre laborado anteriormente ao advento da Lei 8.112/1990, o que lhe asseguraria, por si só, o tempo mínimo necessário à sua aposentadoria (30 anos) .
É o relatório.

não há

Procurador Júlio Marcelo de Oliveira.

EMBARGOS DE DECLARAÇÃO EM PROCESSO DE APOSENTADORIA. ALEGAÇÃO DE OMISSÃO DE EXAME DO TEMPO DE ATIVIDADE INSALUBRE ANTERIOR À LEI 8.112/1990. EMBARGOS RECEBIDOS. TEMPO PONDERADO, ANTERIOR AO REGIME JURÍDICO ÚNICO, SUFICIENTE PARA ASSEGURAR O DIREITO À APOSENTADORIA. EMBARGOS ACOLHIDOS. EFEITOS INFRINGENTES. LEGALIDADE DO ATO DE APOSENTADORIA DA SERVIDORA. REGISTRO.

APOSENTADORIA (APOS)

Secretaria de Fiscalização de Pessoal (SEFIP).

Trata-se de embargos de declaração opostos contra o Acórdão 6313/2020-TCU-Primeira Câmara pela sra. Márcia Maria Mendonça, aposentada no cargo de Médico da Universidade Federal do Triângulo Mineiro, com vigência em 9/2/2012.
2. A citada deliberação considerou ilegal a aposentadoria da interessada e dos demais interessados.
2. A sra. Márcia Maria Mendonça assevera que a deliberação ora embargada foi omissa quanto ao exame do tempo de atividade insalubre anteriormente à vigência da Lei 8.112/1990 (laborado de 3/6/1983 a 11/12/1990) , o que seria suficiente para lhe assegurar os trinta anos de contribuição/serviço exigidos pela Constituição Federal.
3. Alegada a omissão, recebo os presentes embargos. 
4. Consta do formulário do Sisac o tempo insalubre de 5 anos, 1 mês e 9 dias, além dos 28 anos, 8 meses e 18 dias de tempo comum.
5. Considerando o tempo trabalhado de cerca de 2.781 dias como médica (profissão incluída no rol das insalubres pelo Decreto 53.831/1964, dentre outros) desde sua posse até 11/12/1990, a ela seria assegurado um tempo adicional de cerca de 556 dias, ou 1 ano, 6 meses e 11 dias, a partir da aplicação do percentual de 20% - obtido a partir da diferença do tempo exigido para a aposentadoria especial de médico (25 anos) e o tempo normal exigido da servidora (30 anos) , ou seja, 5 anos/25 anos.
6. Portanto, assiste razão à interessada, pois não foi considerado, por este relator, o fato de que parte do tempo insalubre da interessada antecede a publicação da Lei 8.112/1990 e, na linha da jurisprudência deste Tribunal, pode ser computado.
7. Com esse tempo adicional, a interessada passa a contar com mais de 30 anos de serviço/contribuição e seu ato de inativação pode ser registrado.
8. Por fim, observo que constam dos autos pedidos de reexame formulados pelos senhores Márcio Cunha Fatureto e Marcos Antônio Lopes, motivo pelo qual devem os autos ser encaminhados à Secretaria de Recursos.
Diante do exposto, VOTO por que o Tribunal adote a deliberação que ora submeto a este colegiado. 
 
TCU, Sala das Sessões Ministro Luciano Brandão Alves de Souza, em 21 de julho de 2020.
BENJAMIN ZYMLER 
Relator